【裁判字號】    98,勞簡上,12
【裁判日期】    980609
【裁判案由】    給付薪資等
【裁判全文】
臺灣臺北地方法院民事判決            98年度勞簡上字第12號
上  訴  人
即被上訴人  丙○○
被  上訴人
即  上訴人  伯朗咖啡股份有限公司
法定代理人  甲○○
訴訟代理人  乙○○
上列當事人間請求給付薪資等事件，上訴人對於民國97年12月30
日本院臺北簡易庭97年度北勞簡字第35號第一審判決提起上訴，
本院於民國98年6月3日言詞辯論終結，判決如下：
    主      文
兩造上訴均駁回。
第二審訴訟費用由兩造各自負擔。
    事實及理由
一、上訴人即被上訴人丙○○（以下簡稱上訴人）起訴主張：
    上訴人係被上訴人員工，並自民國96年3月起調至被上訴人
    所屬市民店擔任店襄理。市民店金庫於96年7月23日（上訴
    人當日公休）晚間打烊後遭竊，翌日上訴人開店發現上情即
    報警處理，並報告店長及督導，經清查後發現被上訴人損失
    新臺幣（下同）19萬9193元。由於該店僅上訴人、店長及另
    1正職人員知悉金庫密碼，被上訴人要求上訴人配合警方調
    查，上訴人亦遵辦；俟經警方檢查金庫後發現並無被破壞跡
    象，且查無任何結果，被上訴人竟自行認定上訴人涉嫌，並
    於96年8月11日片面要求上訴人留職停薪，上訴人在完全無
    任何心理準備下即告停職，被上訴人另告知將先扣留上訴人
    96年7月份及8月份薪資，且必須簽署「停職同意書」，待調
    查告一段落後再通知復職，上訴人以案發當日上訴人係正常
    休假並未上班，失竊一事與上訴人無涉拒絕簽署同意書。嗣
    被上訴人所屬督導於96年9月底致電上訴人是否願意復職，
    上訴人即表示被上訴人應先將扣留之薪資返還，並公告回覆
    上訴人名譽後，再回公司上班等語；詎被上訴人竟寄發離職
    證明書予上訴人，任職期間記載自95年6月1日至96年8月10
    止。被上訴人違法扣留上訴人任職期間薪資，又於96年8月
    11日起強迫上訴人留職停薪，損及上訴人名譽權，嗣於96年
    9月底片面終止勞動契約，爰依勞動契約法律關係、勞動基
    準法（以下簡稱勞基法）第17條第1項規定及侵權行為法律
    關係，請求被上訴人給付：（一）96年7月至同年8月10日之
    薪資3萬9789元，及自起訴狀送達翌日（即96年11月24日）
    起至清償日止按週年利率5％計算利息；（二）96年8月11日
    起至同年9月30日之薪資3萬9160元；（三）資遣費2萬3500
    元；（四）精神慰撫金10萬元。
二、被上訴人即上訴人伯朗咖啡股份有限公司（以下簡稱被上訴
    人）則以：
（一）被上訴人之「伯朗咖啡館門市手冊」值班經理須知第4條
      現金管理規定，值班經理具有保管門市現金之職責，並且
      應依照門市營運狀況，於每日至銀行匯入前一天營業額，
      並保留匯款單於繳交營業額日報表時一併交回。上訴人係
      自南京店轉調至市民店，其於南京店任職時，除假日外，
      上訴人每日均將前1日營業所得匯回公司帳戶，自不得委
      為不知上開規定，今因上訴人違反工作規則致被上訴人受
      有損害，依被上訴人規定之「薪資獎金核計辦法」第4項
      行政疏失懲罰條款：「值班經理應負店面貨物及金錢之保
      管責任及義務，如因個人疏失或不當行為反應造成公司損
      失，由值班經理負責全額損失金額」，被上訴人對上訴人
      有19萬9193元損害賠償債權，主張與上訴人96年7月至8月
      10日薪資債權抵銷。
（二）上訴人雖拒簽「停職同意書」，然僅表示上訴人不同意留
      職停薪，上訴人事後並未到公司上班，顯未依債之本旨為
      給付，且上訴人於96年9月5日向臺北市政府勞工局申請調
      解時，僅請求給付7、8月之工資及資遣費，並無表示欲回
      覆工作，上訴人主觀上及客觀上均無提出勞務之意思。上
      訴人既未依債之本旨提出勞務，請求96年8月11日至96年9
      月30日之薪資顯無理由。
（三）被上訴人市民店於96年7月24日早上發現店內保險箱內部
      現金疑似遭竊，損失金額共計19萬9193元，目前仍無法確
      認行為人為何。經查保險箱並無外力破壞，所採集之指紋
      均為被上訴人店內人員所有，且保險箱密碼僅上訴人與訴
      外人施秉鋐、該店店長駱建忠知悉，被上訴人為配合警方
      調查，自96年8月11日起對上訴人、施秉鋐、駱建忠提出
      留職停薪之要求，並得施秉鋐及駱建忠之書面同意。嗣警
      方調查告一段落，被上訴人督導林雅臨曾電話聯絡上訴人
      ，詢問上訴人回市民店繼續工作之意願，惟上訴人於電話
      中表達無意願，並要求被上訴人公司發予離職證明書。本
      件上訴人主動終止契約，被上訴人公司並無給付上訴人資
      遣費之義務。
（四）被上訴人要求上訴人留職停薪，係為配合警方偵查而為不
      得已之措施，並非任意而為，亦無侵害上訴人人格權之故
      意或過失，上訴人請求慰撫金實無理由。
（五）是上訴人依勞動契約、勞基法規定及侵權行為法律關係，
      請求被上訴人給付薪資、資遣費與損害賠償均無理由，原
      審判命被上訴人給付上訴人7萬8949元，有違真實等語置
      辯。
三、原審判命被上訴人應給付上訴人7萬8949元，其中3萬9789元
    並自96年11月24日起至清償日止，按年利率5％計算之利息
    ，其餘之訴駁回；茲上訴人對其敗訴部分聲明不服，並於本
    院縮減聲明為：（一）原判決不利於上訴人部分廢棄。（二
    ）前開廢棄部分，被上訴人應再給付上訴人11萬4687元及自
    起訴狀繕本送達翌日起至清償日止，按年利率5％計算之利
    息。（三）對造上訴駁回。被上訴人則聲明：（一）原判決
    不利於被上訴人部分廢棄。（二）上開廢棄部分，上訴人在
    第一審之訴駁回。（三）對造上訴駁回。
四、經查：上訴人於96年3月間至被上訴人市民店任職，擔任該
    店經理，底薪為2萬3500元。兩造於96年7月間至8月10日止
    期間僱傭關係存在，上訴人於96年7月、8月10日均正常至
    被上訴人市民店上班服勞務，被上訴人原應給付之薪資7月
    份為2萬8652元、8月1日至10日薪資為1萬1137元，共計3萬
    9789元，迄今未給付上訴人。上訴人於96年7月24日早上上
    班開店時，發現店內保險箱內部現金共計19萬9193元不見後
    通知被上訴人，被上訴人即報警處理，並通知上訴人自96年
    8月11日起留職停薪至96年9月底，要求上訴人簽立停職留薪
    同意書遭拒，上訴人自96年8月11日後即未至被上訴人公司
    上班服勞務等情，為兩造於原審所是認，於本院亦未予爭執
    ，並有停職通知書（見原審卷第6頁）、薪資印領清冊2份（
    見原審卷第113、114頁）在卷可稽，此部分堪信為實。
五、上訴人起訴主張被上訴人應依勞動契約法律關係、勞基法規
    定及侵權行為法律關係，給付：（一）96年7月至同年8月10
    日之薪資3萬9789元、（二）96年8月11日起至同年9月30 日
    之薪資3萬9160元、（三）資遣費2萬3500元、（四）精神慰
    撫金10萬元等語，被上訴人則否認上情，並以前詞置辯，是
    本件爭點在於：（一）被上訴人得否以市民店遭受19萬9193
    元損失之損害賠償債權，與上訴人之3萬9789元薪資債權相
    抵銷？（二）被上訴人要求上訴人留職停薪，上訴人得否請
    求該期間薪資？（三）上訴人得否依勞基法第17條第1項請
    求被上訴人給付資遣費？（四）被上訴人片面通知上訴人停
    職之行為，是否損及上訴人名譽權，而對上訴人構成侵權行
    為？
（一）被上訴人不得以市民店遭受19萬9193元損失之損害賠償債
      權，與上訴人3萬9789元之薪資債權相抵銷：
  １、按2人互負債務，而其給付種類相同，並均屆清償期者，
      各得以其債務，與他方之債務，互為抵銷。但依債之性質
      不能抵銷或依當事人之特約不能抵銷者，不在此限，民法
      第334條定有明文。又按雇主不得預扣工資作為違約金或
      損害賠償費用，勞基法第26條定有明文。復按「雇主不得
      預扣工資作為違約金或損害賠償費用，勞動基準法第26條
      定有明文，而該規定所謂之預扣，固指損害尚未發生（即
      日後是否發生不確定者而言），資方不得扣留一定數額之
      工資，作為日後發生不測之損害求償之保障者而言。惟損
      害已發生，亦須資方就其所受損害及損害金額均為勞工所
      不爭執，始允由資方以其損害金額與勞工之工資相抵銷」
      （臺灣高等法院臺南分院86年度上易字第1900號裁判可參
      ）。
  ２、被上訴人雖主張上訴人違反值班經理須知第4條關於現金
      管理規定，即上訴人未按日將市民店營業額匯入銀行，致
      店內現金19萬9193元遭竊，造成被上訴人損害，並以服務
      同意書（見原審卷第39頁）、值班經理須知（見原審卷第
      43頁）、匯款單影本、96年度薪資獎金合計辦法（見原審
      卷第45頁）、市民店96年7月23日營業日報表（見原審卷
      第46頁）為證，然查，被上訴人就上開現金遭竊案件報警
      處理後，刑事部分迄未查出究係何人竊取或侵占，此為被
      上訴人所不爭執，而被上訴人主張上訴人違反上開規定，
      依內部辦法應負損害賠償責任，另向本院提起損害賠償，
      請求上訴人給付19萬9193元之民事事件，經本院簡易庭97
      年度北簡字第4481號案件審理時，另案證人即被上訴人市
      民店店長駱建忠於該案證稱並未將值班經理須知交予上訴
      人，上訴人關於市民店內現金保管及匯款之行為，均由前
      任店經理教導；證人即市民店前任值班經理張玉婷亦證稱
      因市民店金額較小，且距離匯款銀行較遠，故大約5、6天
      才匯款1次，總公司也同意此一作法等語，是認上訴人實
      際匯款之操作方式雖不符值班經理須知之規定，但事前業
      經被上訴人同意，且係資深值班經理教導結果，上訴人顯
      係遵循指導操作，因而發生損害時，不應由上訴人負責，
      因而駁回被上訴人損害賠償之請求，有本院97年度北簡字
      第4481號簡易民事判決在卷可參（見原審卷第95至99頁）
      ，且上訴人於96年8月11日經被上訴人片面通知留職停薪
      ，並告知扣留薪資時，上訴人已明確表示不同意，故未簽
      署留職停薪同意書，亦為被上訴人所不爭執，足見被上訴
      人主張抵銷之損害賠償債權並不存在，自不得以之主張與
      上訴人上開薪資債權相抵銷，故上訴人依兩造勞動契約主
      張被上訴人應給付96年7月及8月1日至10日止期間之薪資
      3萬9789元，核屬有據。
（二）被上訴人雖要求上訴人留職停薪，上訴人仍得請求該期間
      薪資：
  １、按僱用人受領勞務遲延者，受僱人無補服勞務之義務，仍
      得請求報酬，民法第487條前段定有明文。又按被上訴人
      係遭上訴人非法解僱始離職。上訴人自解僱當日即要求被
      上訴人清理現務並辦理移交，拒絕被上訴人服勞務，可見
      被上訴人在上訴人違法解僱前，主觀上並無任意去職之意
      ，客觀上亦繼續提供勞務，則於上訴人拒絕受領後，應負
      受領遲延之責。被上訴人無須催告上訴人受領勞務（最高
      法院92年度臺上字第1979號裁判可參）。
  ２、被上訴人於96年8月7日以配合警方調查為由，要求上訴人
      自96年8月11日起留職停薪至96年9月底止，惟被上訴人並
      無內部規定或其他約定得作為要求員工留職停薪之依據，
      被上訴人對此並未爭執，證人即被上訴人督導林雅臨於原
      審亦證稱關於留職停薪部分，公司並無清楚之明文規定等
      語（見原審卷第76頁），是被上訴人得否片面要求上訴人
      留職停薪以待調查，已非無疑。又證人即市民店值班經理
      施秉鋐亦證稱：現金遭竊後，被上訴人要求渠等簽署停職
      通知書，伊有同意留職停薪，但上訴人並未同意等語（見
      原審卷第89、90頁），並有被上訴人於96年8月7日所摯發
      之空白停職通知書1份（見原審卷第6頁）、臺北市政府勞
      工局勞資爭議案件協調會紀錄（見原審卷第7頁）在卷可
      稽，而上開勞資爭議案件協調會紀錄之資方意見載明：「
      該員（即上訴人）至今仍為我方（即被上訴人）之勞工，
      公司遭竊後我方合理懷疑包勞方在內3名員工涉案，故為
      配合警方調查，自96年8月11日起我方即下令這3名員工留
      職停薪（惟未取得丙○○的同意）」，可知被上訴人在無
      法律或內部明文規定之依據下，片面要求上訴人留職停薪
      ，業經上訴人明白表示不同意，且拒簽停職通知書，核屬
      向被上訴人為依勞動契約繼續提供勞務之表示，被上訴人
      仍逕行予以停職，造成上訴人無法至市民店給付勞務，被
      上訴人應負受領遲延之責，上訴人無催告被上訴人受領勞
      務之義務，並得依勞動契約請求被上訴人給付上開期間薪
      資，被上訴人不得以上訴人未給付勞務而拒絕支薪自明。
      本件上訴人底薪為2萬3500元，且自96年8月11日起至9月
      30日遭停職，此為兩造所不爭執，已如前述，是以上訴人
      請求停職期間之薪資共計3萬9160元【計算式：（23500
      ÷30×20）+23500=39160】，為有理由。
（三）上訴人不得依勞基法第17條第1項請求資遣費：
  １、按雇主依前條終止勞動契約者，應依左列規定發給勞工資
      遣費：一、在同一雇主之事業單位繼續工作，每滿1年發
      給相當於1個月平均工資之資遣費。二、依前款計算之剩
      餘月數，或工作未滿1年者，以比例計給之。未滿1個月者
      以1個月計，勞基法第17條定有明文。
  ２、惟查，證人林雅臨證稱：留職停薪所定期間差不多到期前
      ，被上訴人要渠通知上訴人回公司上班，駱建忠願意回來
      ，就分配伊到另1家分店，上訴人與另一位同仁沒有意願
      回來，上訴人並要求發離職證明，故直接給上訴人離職證
      明等語（見原審卷第76頁），上訴人亦自承：證人林雅臨
      有致電詢問是否回去上班，要求被上訴人先給付之前的薪
      水，才要回去上班等語明確（見原審卷第77頁），足證被
      上訴人於上開要求上訴人留職停薪到期前，仍有請上訴人
      於到期後繼續任職，並未終止兩造勞動契約，反係上訴人
      表達被上訴人若不給付扣留薪資，則無意願回被上訴人公
      司，並要求被上訴人發給離職證明，故本件被上訴人非如
      上訴人所言片面終止勞動契約，上訴人自不得依勞基法第
      17 條第1項請求被上訴人資遣費，故上訴人此部分請求，
      難認有據。
（四）被上訴人逕為對上訴人留職停薪之行為，並未損及上訴人
      名譽權，不構成侵權行為：
  １、按因故意或過失不法侵害他人之權利者，負損害賠償責任
      ，又不法侵害他人之身體、健康、名譽、自由、信用、隱
      私、貞操，或不法侵害其他人格法益而情節重大者，被害
      人雖非財產上之損害，亦得請求賠償相當之金額，民法第
      184條第1項前段、第195條第1項前段定有明文。
  ２、經查，本件被上訴人係因上訴人任職之市民店於96年7月
      24日發現店內現金不見，始報警調查，被上訴人因認上訴
      人係涉案關係人，乃要求上訴人於調查期間暫停職務等情
      ，為兩造所不爭執，是本件被告係因該店現金不見，在警
      方未調查完成前，不清楚店內現金係遭竊或遭侵占，因上
      訴人為當日該店職班經理，亦係保管店內現金之人，基此
      而認上訴人亦有可能涉案下，始要求上訴人停職，尚非無
      正當理由，難認被上訴人有何故意或過失不法侵害上訴人
      之名譽可言，縱事後調查結果未認上訴人涉案，亦不能以
      此推斷被上訴人前有不法之侵權行為，且被上訴人事後表
      示歡迎上訴人返回公司述職，上訴人主張因此受有非財產
      上損害，於法尚有不合。
六、綜上所述，上訴人基於勞動契約請求被上訴人給付96年7月
    間至8月10日被上訴人扣留之薪資3萬9789元與自訴狀送達翌
    日（即96年11月24日）以年息5％計算之利息，及96年8月11
    日至9月30日止停職期間之底薪3萬9160元部分，為有理由，
    自應准許，逾此部分之請求，則無理由，應予駁回。原審判
    命被上訴人如數給付，而駁回上訴人其餘之請求，經核並無
    違誤。兩造各就其敗訴部分提起上訴，指摘原判決關於其各
    自上訴部分為不當，求予廢棄改判，均為無理由，應駁回上
    訴。
七、本件事證已明，兩造其餘攻擊防禦方法，核與本件判決結果
    不生影響，爰不逐一審酌論列，附此敘明。
八、據上論結，本件兩造之上訴，均為無理由，依民事訴訟法第
    436條之1第3項、第449條第1項、第78條，判決如主文。
中   華    民    國    98    年    6     月    9     日
                  勞工法庭    審判長法  官  丁蓓蓓
                                    法  官  陳怡雯
                                    法  官  孫正華
以上正本係照原本作成。
本判決不得上訴。
中    華    民    國    98    年    6     月    9     日
                                    書記官  林秀娥


司法院資訊處製作；財團法人民間司法改革基金會備份。
